臺灣高雄地方法院交通事件裁定　　　　100年度交聲字第967號
原處分機關　高雄市政府交通局
異　議　人　羅敬業
上列受處分人因違反道路交通管理處罰條例事件，對於高雄市政
府交通局100 年4 月25日所為之處分（原處分：高市交裁字第裁
32-B00000000 號），聲明異議，本院裁定如下：
    主  文
異議駁回。
    理  由
一、聲明異議意旨略以：異議人即受處分人於民國100 年3 月15
    日晚間9 時14分許，騎乘車號ZDF-537 號普通重型機車，由
    高雄市市○○路由南向北方向行進，於行駛已過河南二路而
    於河南二路往北之下一個路口停燈紅燈時，突遭巡邏警車攔
    停稱伊於行經市○○路、河南二路口時有闖紅燈之違規，惟
    伊經過該路口時，並未看到任何巡邏車，該員警又如何能看
    到伊的行車狀況，員警亦無法提出監視錄影器或更具體之證
    據，伊對此不服，爰依法聲明異議。
二、按汽車駕駛人，行經有燈光號誌管制之交岔路口闖紅燈者，
    處新臺幣1800元以上5400元以下罰鍰，道路交通管理處罰條
    例第53條第1 項定有明文。汽車駕駛人有第53條情形者，記
    違規點數3 點，道路交通管理處罰條例第63條第1 項第3 款
    亦定有明文。經查：
  1.異議人於100 年3 月15日晚間9 時14分許，騎乘車號ZDF-53
    7 號普通重型機車，由高雄市市○○路由南向北方向行進，
    於行經市○○路、河南二路有燈光號誌管制之交岔路口時闖
    紅燈，此有證人即高雄市政府警察局新興分局員警朱勝華於
    本院證稱：本件為伊告發，當時異議人是南向北方向，異議
    人就從伊前面闖過去，當時並不是號誌剛轉換，南北向還有
    機車停等紅燈，異議人直接闖紅燈過去，伊與另外3 名員警
    在車上，就下車處理此事，異議人一直說他沒有違規等語（
    本院卷第16、17頁）可資為證；而舉發員警當時之位置，應
    係在與異議人行進方向垂直之河南二路由西向東方向，此有
    高雄市政府警察局新興分局100 年4 月13日高市警新分交字
    第1000010700號書函所述：100 年3 月15日晚間9 時14分許
    ，製單員警巡邏車在河南二路西向東綠燈起步行駛，見異議
    人騎乘機車由市○○路南向北闖越河南二路口紅燈等語（本
    院卷第4 頁）可參。是依照舉發員警與異議人之相對位置，
    渠等行進方向之號誌應不可能同為綠燈，舉發員警方向之燈
    號如為綠燈，異議人仍自其前方由南往北方向行進，則異議
    人必然係闖紅燈無誤，自無須舉發員警亦與異議人同樣行駛
    於市○○路上方能察覺異議人闖紅燈之違規事實，且舉發員
    警既非與異議人以相同方向行進，則其目睹違規事實之經過
    ，當不至於受路況、天候之影響。證人朱勝華更稱：當時視
    線沒有受到影響，攔阻當時沒有下雨（本院卷第17頁），益
    證異議人或以伊在市○○路、河南二路未曾看到巡邏車，或
    以當時下雨視線不清為由，質疑舉發員警何以能知悉市○○
    路之燈號為紅燈，均屬無據。
  2.而異議人雖以本件僅有員警片面之詞，而無監視錄影器畫面
    等證據，惟交通勤務警察對於違反道路交通管理處罰條例之
    行為者，當場攔截製單舉發，本不以科學儀器取得證據資料
    者為限。且錄音、錄影或或相片雖係證明違反交通規則之最
    有力證據，然該等證據取得需依各種設備，而於經費等種種
    因素考量下，並非每一路口或每一員警執勤時皆能有此設備
    。另交通違規行為，多為偶發事件，執勤員警若於執行其他
    勤務當中（例如交通指揮），發現駕駛人之違規行為，此時
    員警無法以錄影、拍照等方式取得行為人之違規證據乃理所
    當然，故於缺乏上開證據之情況下，仍須由司法單位調查相
    關證據後，綜合全部證據予以認定，非謂僅有監視錄影畫面
    或相片，始能認定違規行為，異議人此部，難謂有理。
  3.再者，警員係屬司法警察人員之一份子，應深切明白出庭作
    證具結後，應據實陳述之義務及如有偽證應受處罰之嚴重後
    果，且證人警員與異議人素昧平生，並無恩怨，實無捏造事
    實違法取締之理，本件執勤警員於本院訊問時，在本院告知
    證人具結之義務及偽證之處罰並命其朗讀結文，及具結後，
    仍明確上述之結證，是其所為證言，應堪採信。再衡之證人
    朱勝華攔查異議人之過程，係一發現後即行追趕，且該路段
    係屬市區，然異議人違規之時間並非交通擁擠之尖峰，該處
    沿路設有路燈，舉發員警當不至於有所誤認。異議人空言否
    認未有何違規，惟查亦未提出任何證據佐證其言，自無從採
    信。綜合以上，異議人確有如舉發違反道路交通管理事件通
    知單所載之違規事實，應可認定。
三、綜上所述，本件異議人確有如舉發違反道路交通管理事件通
    知單所載之違規事實，是原處分機關據以援引上開規定，裁
    處如上開裁決書處罰之罰鍰1800元並記違規點數，並無不當
    ，本件異議為無理由，應予駁回。至本件裁決書主文第1 項
    所記載罰鍰新臺幣3600元，惟此部分係因異議人於上開時、
    地，亦經舉發有駕駛執照逾有效期間仍駕車之違規，原處分
    機關乃其違反道路交通管理處罰條例第53條第1 項、第22條
    第1 項第7 款分別處罰鍰1800元，異議人既未對其遭舉發駕
    駛執照逾有效期間仍駕車之違規聲明異議，即非本院所得受
    理之範圍，附此敘明。
據上論斷，應依道路交通事件處理辦法第18條，裁定如主文。
中    華    民    國  100     年    7     月    29    日
                    交通法庭    法  官  蔡書瑜
以上正本證明與原本無異。
如不服本裁定，應於收受送達後5 日內向本院提出抗告狀。
中    華    民    國   100    年    7     月    29    日
                                書記官  林玉珊